【裁判字號】    95,裁,2401
【裁判日期】    951030
【裁判案由】    國家賠償
【裁判全文】
最  高  行  政  法  院  裁  定
                                     95年度裁字第02401號
抗  告  人  甲○○
上列抗告人因與相對人高雄市左營區文府國民小學、高雄市政府
教育局、教育部間國家賠償事件，抗告人不服中華民國95年1月
12日高雄高等行政法院94年度訴字第935號裁定，提起抗告，本
院裁定如下：
    主  文
抗告駁回。
抗告訴訟費用由抗告人負擔。
    理  由
一、按「抗告法院認抗告為不合法或無理由者，應為駁回抗告之
    裁定。」、「公法上之爭議，除法律別有規定外，得依本法
    提起行政訴訟。訴訟事件不屬行政法院之權限者，行政法院
    應以裁定駁回之。」分別為行政訴訟法第2條及第107條第1
    項第1款所明定。次按「損害賠償之訴，除依本法規定外，
    適用民事訴訟法之規定。」國家賠償法第12條亦定有明文，
    是依國家賠償法對國家賠償所生公法上爭議，應循民事訴訟
    程序救濟。
二、抗告意旨略謂：相對人高雄市左營區文府國民小學(下稱文
    府國小)將學生團體活動中心設置在5樓，其公共設施不當設
    置，致生公共危險，使學童由5樓跌落，建築物有設計漏洞
    ，未有護網或鋼架護欄設置，應屬公法上爭議。學校醫護人
    員對受害人未止血針劑或紮傷療程，延誤就醫，醫護上之疏
    忽及職務上懈怠失職應依法追訴，亦為公法上爭議。訴願決
    定對相對人文府國小上揭違法行為應負行政責任及理賠，應
    依法受理。原審法院對相對人上揭疏失未調查證據所為判決
    ，具有理由不備之違法，且其認本件應循民事訴訟程序救濟
    ，無視原告具有憲法第16條規定之訴訟權，請求撤銷原審裁
    定，判命相對人因犯罪行為應負一定程序之理賠責任云云。
三、經查，本件抗告人之子黃世緯就讀於相對人文府國小，於94
    年3月22日自相對人文府國小行政大樓5樓活動中心墜落，送
    醫後仍告不治，抗告人於民國94年5月17日依國家賠償法規
    定之程序，向相對人文府國小求償，案經高雄市政府國家賠
    償事件處理委員會第161次委員會議決議拒絕賠償，並由相
    對人文府國小製作拒絕賠償理由書送達抗告人在案，抗告人
    不服向相對人文府國小提出陳情，相對人文府國小以94年8
    月30日高市文府學字第0940001563號函復原告，如不服拒絕
    賠償之決定者，得依國家賠償法第8條、第11條及第12條規
    定向地方法院提起損害賠償之訴。抗告人不服該函，提起訴
    願，經訴願決定以該函非對抗告人之請求有所准駁，而直接
    發生法律效果，核屬意思通知性質，非行政處分為由，為決
    定不受理。抗告人不服，遂列相對人三人為被告提起本件行
    政訴訟，原審法院審理結果，認以：國家賠償事件雖屬公法
    上爭議，惟依國家賠償法第12條規定，其訴訟事件屬普通法
    院之權限，行政法院對該類訴訟並無審判權，是相對人文府
    國小上開函文及訴願決定於法並無違誤，抗告人復提起本件
    行政訴訟，請求撤銷訴願決定及原處分，並請求相對人文府
    國小、高雄市政府教育局、教育部等依國家賠償法賠償其損
    失，及願供擔保，請准予宣告假執行及相對人教育部應責令
    全國各級學校，從速研議改進危樓及扶梯之安全，用維災害
    不再發生云云，並不合法為由，裁定駁回抗告人原審之訴，
    揆諸首揭說明，核無違誤。又訴訟救濟究應循普通訴訟程序
    抑或行政訴訟程序為之，則由立法機關依職權衡酌設計，非
    法院所得審究。本件抗告人既依國家賠償法規定循求損害賠
    償救濟，自應提起民事訴訟，國家賠償法第12條定有明文。
    抗告人堅持其憲法第16條規定之權利，提起本件行政訴訟，
    無非其主觀法律見解，核無足採，應予駁回。
據上論結，本件抗告無理由，爰依行政訴訟法第104條、民事訴
訟法第95條、第78條，裁定如主文。
中    華    民    國    95    年    10    月    30    日
                  第六庭審判長法  官  張  登  科
                              法  官  葉  百  修
                              法  官  藍  獻  林
                              法  官  林  清  祥
                              法  官  梁  松  雄
以  上  正  本  證  明  與  原  本  無  異
中    華    民    國    95    年    10    月    31    日
                              書記官  黃  淑  櫻


司法院資訊處製作；財團法人民間司法改革基金會備份。
